臺灣高等法院交通事件裁定　　　　　100 年度交抗字第1500號
抗　告　人
即受處分人　林炳文
上列抗告人即受處分人因違反道路交通管理處罰條例案件，不服
臺灣臺北地方法院中華民國100 年10月26日所為裁定（100 年度
交聲字第2253號），提起抗告，本院裁定如下：
    主  文
抗告駁回。
    理  由
一、按汽車駕駛人，駕駛汽車經測試檢定酒精濃度超過規定標準
    者，處新臺幣（下同）15,000元以上60,000元以下罰鍰，並
    當場移置保管其車輛及吊扣其駕駛執照1 年；汽車駕駛人拒
    絕接受第1 項測試之檢定者，處60,000元罰鍰，並當場移置
    保管其車輛及吊銷其駕駛執照；又汽車駕駛人，曾依第35條
    第4 項前段之規定吊銷駕駛執照者，3 年內不得考領駕駛執
    照，道路交通管理處罰條例第35條第1 項第1 款、第4 項前
    段、第67條第2 項前段及違反道路交通管理事件統一裁罰基
    準及處理細則與違反道路交通管理事件統一裁罰基準表分別
    定有明文。次按道路交通管理處罰條例第3 條第8 款規定本
    條例所規範之車輛，除汽車外，亦包括機器腳踏車即機車。
    是以機車駕駛人如有拒絕接受酒精濃度測試檢定之違規行為
    ，經警舉發並依交通裁決主管機關調查認定確有違規行為屬
    實者，亦依前揭規定裁處之。
二、原裁定意旨略以：受處分人林炳文於民國100 年6 月26日凌
    晨2 時58分許，騎乘車牌號碼A2H-219 號重型機車，行經臺
    北市○○區○○路8 號前，經舉發機關臺北市政府警察局大
    安分局警員攔停盤檢時，因「拒絕接受酒精濃度測試之檢定
    」，遭舉發機關以受處分人有道路交通管理處罰條例第35條
    第4 項規定之行為掣單逕行舉發。嗣受處分人向原處分機關
    臺北市交通事件裁決所（下稱原處分機關）陳述意見，經原
    處分機關調查結果，仍認受處分人有前揭違規行為，於100
    年7 月22日以北市裁罰字第裁22-AEZ044638號裁決書，裁處
    60,000元之罰鍰，並吊銷駕駛執照、3 年內不得考領。受處
    分人雖以：員警上前詢問有無喝酒時，有請在場員警給予飲
    水，並要求休息10分鐘再實施酒測，然員警說不用了，並於
    10至15分鐘後告知伊不用酒測，對於伊請求實施酒測亦置之
    不理，便以受處分人拒絕實施酒測而開單告發云云。然原審
    調查結果，認受處分人確有汽車駕駛人拒絕接受酒精濃度測
    試檢定之違規事實，原處分機關裁處抗告人罰鍰60,000元，
    並吊銷駕駛執照，3年內不得考領駕駛執照並無違誤，而裁
    定駁回受處分人之異議。
三、抗告意旨略以：抗告人即受處分人林炳文(下稱抗告人)對於
    本件違規行為，已知所警惕不會再犯。然其因從事外勤職務
    ，常有使用交通工具之需求，若吊銷駕照，將影響其從事業
    務，懇請法院考量抗告人尚須扶養家中母親，能從輕量處，
    爰依法提出抗告云云。
四、經查：
  (一)依道路交通管理處罰條例第35條第4項之規定「拒絕酒精濃
    度測試檢定」除應課予罰鍰6萬元之外，並應當場移置保管
    該汽車及吊銷該駕駛執照，較諸同條第1項規定飲酒駕車經
    測試檢定有酒精濃度超過標準者，處1萬5千元以上6萬元以
    下罰鍰，並當場移置保管該汽車及吊扣其駕駛執照1年之處
    罰更為嚴厲，目的在於不使拒絕酒精濃度測試檢定之駕駛人
    反而獲得寬典，否則無異鼓勵駕駛人拒絕接受測試。再依道
    路交通管理處罰條例第35條第4項之文義解釋，亦無從認知
    有意將汽車駕駛人消極推諉拖延接受酒精濃度測試檢定之情
    況排除在外。因此，只要汽車駕駛人有「拒絕接受酒精濃度
    測試檢定」之實質行為，無論係積極明示不接受酒精濃度測
    試檢定或消極推諉拖延接受酒精濃度測試檢定之時間，均有
    道路交通管理處罰條例第35條第4項規定之適用。又按警員
    執行攔檢進行酒精濃度測試時，應盡告知義務，使駕駛人充
    分知悉拒絕酒精濃度測試檢定之法律效果，遠較酒精濃度超
    過規定標準嚴厲，進而勸導進行酒精濃度測試之檢定，此於
    警察人員對酒後駕車當事人實施強制作為應注意事項第2項
    之執行要領中，定有明文。
  (二)抗告人上開違規事實，業據原處分機關向舉發員警職配之臺
    北市政府警察局大安分局再行查證結果，該局以100 年7 月
    6 日北市警安交字第10035966900 號函說明欄第二點答覆詳
    謂：本案係當場舉發案件，舉發員警證稱：「100 年6 月26
    日2 時25分許，於本市○○區○○路8 號前，攔檢林君（即
    抗告人）駕駛A2H-219 號車，林君坦承於1 時40分許與家人
    於信義路、復興南路口之豪城飯店內飲酒結束，騎乘機車回
    家途中，警方請林君配合實施酒測，林君要求喝水來拖延酒
    測，經提供礦泉水供林君漱口後，林君即以各種理由央求警
    方不要實施酒測，怕會超過酒測值，見警方告知拒絕配合酒
    測之處罰規定，林君才說願意接受酒測，分別於2 時44分、
    2 時53分、2 時58分等3 次實施酒測時，林君卻不靠近酒測
    器吹嘴施測，消極不配合酒測，爰依規定告發「拒絕酒測」
    之違規行為」等語，已詳實說明本件舉發員警係在上開時、
    地攔檢抗告人，經警詢問並經抗告人坦承有飲用酒類之情，
    員警對抗告人欲實施呼氣酒精濃度測試，惟抗告人拒絕酒測
    ，舉發員警即依如上情節，認定抗告人有拒絕配合酒精濃度
    測試等舉發經過歷程，有上開舉發通知單、臺北市政府警察
    局大安分局100年7月6日北市警安交字第10035966900號函、
    臺北市政府警察局呼氣酒精濃度測試確認單及3紙酒測聯單
    各1 份在卷可稽（見原審卷第6至8頁、第13頁）。
  (三)又原審法院依職權勘驗舉發機關函送之採證錄影畫面，勘驗
    結果為：(1)檔案「PICT0002.AVI」，錄影時間為29分49秒，
    從頭自畫面顯示時間100 年6 月26日02時25分21秒開始播放
    ，受處分人已經為員警所攔停，警用機車與受處分人之機車
    均停在路邊，受處分人與兩名員警站立對話，受處分人臉色
    紅潤。員警問受處分人有無喝酒、喝了多久了，受處分人稱
    有喝一點，喝半小時了，並向員警說不好意思，員警問受處
    分人為何喝酒還騎車，受處分人稱我家剛好在這邊，並屢屢
    向員警說抱歉。02時28分許員警開始要求受處分人接受酒測
    ，受處分人一直央求說不要，並表示如果測一定會超過（標
    準）。02時30分許，員警告知如果拒測的話就會開拒測的單
    子，要罰6 萬元並吊銷駕照3 年。02時31分53秒，員警交給
    受處分人一瓶礦泉水，受處分人打開瓶蓋開始飲用，02時33
    分37秒將礦泉水全部喝完，員警拿出呼氣酒精濃度測試確認
    單，口頭向受處分人確認已經飲酒完畢超過15分鐘，且已讓
    受處分人喝過水後，由受處分人在確認單上簽名，之後員警
    告知0.25至0.54是開單，超過0.55以上要依公共危險罪移送
    ，受處分人持續央求並稱一定會被移送，員警稱要先經過測
    試才知道，不然就算拒測。02時35分56秒員警一再詢問受處
    分人要不要受測，並表示已將經過10幾分鐘了，如果不測就
    要開拒測，受處分人則仍不配合並持續央求員警不要施測。
    02時36分26秒，員警取出酒測器吹氣接頭詢問受處分人要不
    要受測，受處分人口頭說要、伊沒有不測，但仍一再拖延及
    藉故察看手機。02時44分1 秒，員警又問受處分人要不要測
    ，飲酒已經超過15分鐘，如果不測要開拒測罰6 萬元並吊銷
    駕照3 年。02時45分18秒，員警一再詢問受處分人要不要測
    ，受處分人表情為難，不回答一直察看手機，還說要等一下
    ，員警對受處分人稱你已經講等一下很多次了，此後以迄02
    時49分50秒之間受處分人均在把玩手機，不願接受酒測。02
    時50分50秒，員警將吹氣接頭拿在手上並裝上酒測儀器，一
    再問受處分人要不要測，受處分人說要測，員警稱你說要測
    弄到現在半個小時了還沒測，受處分人仍一再拖延，一直對
    員警說不要這樣子，我沒有說不測，我要測呀... 員警說不
    用再說了，之後錄影結束。(2)檔案「PICT0003.AVI」，錄影
    時間為15分41秒，從頭自畫面顯示時間100 年6 月26日02時
    55分24秒開始播放。員警取出罰單準備要開單，受處分人一
    再對員警稱我沒有不測，你這樣開單沒意思....，迄02時59
    分許受處分人仍與員警僵持而未接受酒測。02時59分44秒員
    警開始填製罰單。03時07分02秒員警將罰單撕下，並將駕照
    交還受處分人，受處分人則一再央求，員警稱剛才已經講過
    ，這個要罰6 萬元，吊銷駕照3 年。03時08分29秒員警欲將
    罰單交予受處分人，受處分人不接受，員警問受處分人要不
    要簽名，受處分人沒有動作，員警即將罰單收回，向受處分
    人表示可以離開了，並取出相機對受處分人之機車拍照，並
    稱會將機車送到內湖保管場，受處分人說不要這樣子，我又
    不是殺人犯。03時10分56秒員警問受處分人要不要收紅單，
    受處分人開始情緒激動，大聲稱：我要接受酒測，是你不讓
    我酒測... ，員警稱我紅單已經開完了，不用再講了。03時
    11分15秒員警稱可以離開了，受處分人即步行離去，之後錄
    影結束。此有原審法院100 年10月18日勘驗筆錄1 份可按。
    是舉發警員於交付礦泉水予抗告人飲用後，抗告人仍藉詞拖
    延消極不配合實施酒測，故自始未進行酒測等情，核與上開
    舉發機關函覆之舉發經過相符，堪以採信，抗告人之違規情
    事，應堪認定。
  (四)從而，抗告人經員警告知拒絕接受酒測之法律效果後，仍未
    配合警方施以酒精濃度之測試，構成「拒絕接受酒精濃度測
    試之檢定」之違規行為，自屬無疑，自應依前揭規定予以裁
    罰。至抗告人雖被吊銷駕駛執照，並於3 年內不得考領，惟
    於該期間屆滿後，抗告人仍可再次透過考試取得駕駛執照，
    尚無礙於抗告人之生存權與工作權，自無法僅以抗告人從事
    外勤需使用交通工具為由，即要求從輕處理。再者，「拒絕
    酒精濃度測試檢定」除應課予罰鍰6萬元之外，並應當場移
    置保管該汽車及吊銷該駕駛執照，係法所明定，無從寬減，
    抗告人以尚需扶養家中母親為由，要求從輕量處，亦屬無由
    。是抗告人上開所辯，並不足採。
五、綜上所述，抗告人騎乘上述重型機車，於上揭時、地有經警
    攔檢而拒絕接受酒精濃度檢測等情，洵堪認定。原審以原處
    分機關依道路交通管理處罰條例第35條第4 項、第67條第2
    項規定，裁處抗告人罰鍰60,000元，併吊銷駕駛執照，3 年
    內不得考領為有理由，而裁定駁回抗告人異議之聲明，經核
    並無違誤。抗告人徒執前詞，提起抗告，為無理由，應予駁
    回。
據上論斷，應依道路交通管理處罰條例第89條、道路交通事件處
理辦法第25條及刑事訴訟法第412 條，裁定如主文。
中    華    民    國    100    年    11    月  23    日
                  刑事第二庭   審判長法  官  洪光燦
                                     法  官  宋松璟
                                     法  官  蘇素娥
以上正本證明與原本無異。
不得再抗告。
                                     書記官  戴伯勳
中    華    民    國   100    年    11    月    25    日